【裁判字號】    92,上易,1446
【裁判日期】    920730
【裁判案由】    毀損等
【裁判全文】
臺灣高等法院刑事判決                          九十二年度上易字第一四四六號
    上  訴  人
    即  被  告  甲○○
                丙○○
    共      同
    選任辯護人  張世炎  律師
右上訴人等因毀損等案件，不服臺灣板橋地方法院，九十二年度易字第一二五號，中
華民國九十二年四月十一日第一審判決（起訴案號：臺灣板橋地方法院檢察署九十一
年度偵字第一五０三０號）提起上訴，本院判決如左：
    主  文
原判決撤銷。
甲○○、丙○○均無罪。
    理  由
一、公訴意旨略以：被告甲○○於民國九十年十一月初，承攬臺北縣三重市○○○路
    二０六號十二樓丁○○、乙○○夫婦所有房屋之室內裝潢工程，約定報酬為新臺
    幣（下同）一百九十六萬一千三百三十一元，迄九十一年五月中旬，丁○○已支
    付一百七十萬元之報酬給甲○○，但甲○○仍有約十萬元之工程未完工，經丁○○於九十一年五月十七日向甲○○表示終止上開室內裝潢工程契約，並告知甲○○如未經其同意，不得進入上址房屋等語，且換裝該處房屋大門之門鎖，以防甲○○侵入。詎甲○○因認丁○○夫婦所給付之報酬與先前所約定之數額有差距，
    一時心有不甘，竟與其下包即被告丙○○共同基於犯意聯絡，於九十一年五月十
    九日四、五時許，一起前往上址，破壞大門無故侵入上開建築物，並拆除屋內之
    裝潢燈具、房屋門四片、廁所門二片、水龍頭二組、安全格鋁窗一組、隱藏式紗
    窗一套、窗簾三套、櫥櫃門抽屜等物，繼而以貨車載走，致令該址屋內之相關家
    具及設備不堪用。嗣經丁○○、乙○○夫婦發現後，查知上情，因認被告甲○○
    、丙○○涉犯刑法第三百五十四條之毀損罪及第三百零六條第一項侵入住宅罪云
    云。
二、按犯罪事實應依證據認定之，無證據不得推定其犯罪事實，又不能證明被告犯罪
    者，應諭知無罪之判決，刑事訴訟法第一百五十四條、第三百零一條第一項分別
    定有明文。又認定不利於被告之事實，須依積極證據，苟積極證據不足為不利於
    被告事實之認定時，即應為有利於被告之認定，更不必有何有利之證據（最高法
    院三十年上字第八一六號判例參照）。再事實之認定，應憑證據，如未能發現相
    當證據，或證據不足以證明，自不能以推測或擬制之方法，為裁判基礎（最高法
    院四十年台上字第八六號判例參照）。又告訴人之告訴，本以使被告受刑事訴追
    為目的，故其陳述是否與事實相符，自應調查其他證據，以資審認，苟其所為攻
    擊之詞，尚有瑕疵，則在此瑕疵未予究明以前，即不能遽採為斷罪之基礎（最高
    法院五十二年台上字第一三００號、六十一年台上字第三０九九號判例參照）。
    又刑法第三百五十四條之毀損罪，須以毀棄、損壞『他人之物』或致令不堪用，
    足以生損害於公眾或他人，為成立要件。又刑法第三百零六條第一項侵入住宅罪
    以保護居住安寧為宗旨，無人居住之空屋，並無居住安寧可言，侵入此種空屋，
    自不成立刑法第三百零六條之罪。
三、訊據上訴人即被告甲○○、丙○○對於渠等二人於上開時地拆除屋內之裝潢燈具
    等物，繼而以貨車載走等情固坦承不諱，惟均矢口否認有無故侵入建築物及毀損
    之犯行，被告甲○○辯稱：丁○○並未於九十一年五月十七日向伊表示終止上開
    室內裝潢工程契約，丁○○、乙○○於九十一年五月底前仍請伊繼續施工，伊未
    破壞大門，且上開工程尚未結束，伊尚未將該屋內之裝潢燈具等物點交予丁○○
    、乙○○，故伊拆除載走之物仍屬伊所有，況伊取回門、抽屜係為了修改，窗簾
    係因遭丁○○、乙○○退貨，燈具是丁○○、乙○○要求換貨，水龍頭二組係瑕
    疵品要更換，安全格鋁窗及紗窗係丁○○、乙○○尚未付款，由伊暫時取回保管
    ，伊並無毀損之意云云；被告丙○○則辯稱：伊只有負責搬運東西云云。公訴人
    認被告甲○○、丙○○涉犯刑法第三百五十四條之毀損罪及第三百零六條第一項
    侵入住宅罪，無非以告訴人丁○○、乙○○之指訴及告訴人所提出之現場照片為
    主要之論罪之依據。
四、經查：
（一）據告訴人丁○○於本院供稱：本件裝潢是給上訴人即被告甲○○包工包料，但
      裝潢工程尚未完成等語明確（本院九十二年七月九日訊問筆錄），按民法第四
      百九十條規定，稱承攬者，謂當事人約定，一方為他方完成一定之工作，他方
      俟工作完成，給付報酬之契約。同法第五百零五條第一項規定，報酬應於工作
      交付時給付之，無須交付者，應於工作完成時給付之，同條第二項規定，工作
      物係分部分交付時，而報酬係就各部分定之者，應於每部分交付時，給付該部
      分報酬。足見除當事人間另有特約外，定作人須於交付工作時支付報酬，其工
      作之性質，無須交付者，應於工作完成時，支付報酬，以符雙務契約同時履行
      義務之旨趣。查本件承攬人即被告甲○○提供自己之材料為定作人即告訴人丁○○、乙○○夫婦承作房屋室內裝潢之工程，惟工程尚未完成，此為被告及告
      訴人所不爭，則該等裝潢於臺北縣三重市○○○路二０六號十二樓丁○○、乙○○夫婦所有房屋之室內之裝潢物並未完成或交付予告訴人丁○○、乙○○，
      縱有毀損，被告甲○○、丙○○於主觀認知上亦不認為是毀棄、損壞『他人之
      物』。況刑法第三百五十四條之毀損罪，須毀棄、損壞致該物之效用達已喪失
      之地步，始符於毀損之要件，被告甲○○、丙○○雖拆除屋內裝潢燈具、房屋
      間四片、廁所門二片、水龍頭二組、安全格鋁窗一組、隱藏式紗窗一套、窗簾
      三套、櫥櫃門抽屜等財物，然既係拆除僅是將上揭物品拆下隔離於定著之物面
      而已，上開物品尚完好無損，復未毀壞上開物品定著物面之相關家具設備，此
      觀之告訴人丁○○、乙○○夫婦所提出之現場相片自明（偵卷第二十八頁至第
      四十一頁），矧被告二人亦無致令該屋內之相關家具及設備不堪用之故意，顯
      不該當毀損罪之構成要件，自無由成立該罪。
（二）次按刑法第三百零六條侵入住宅係在保護居住之安寧，無人居住之房屋並不再
      保護之列。查告訴人丁○○於偵查時已陳稱：係爭房屋因在裝修中，故無人居
      義北路二０六號十二樓之現場相片得知（偵卷第二十八頁至第四十一頁），則
      裝潢中之臺北縣三重市○○○路二０六號十二樓因無人居住，當無住居安寧受
      妨害之虞。又刑法第三百零六條第一項之不法侵入住宅罪，所謂「無故」，係
      指無正當理由；稱「侵入」，係指未得有支配或管理權人之允許，擅自入內者
      而言。雖告訴人稱已與被告解除契約，然被告甲○○迭於警訊、偵查、原審及
      本院均稱：告訴人丁○○並未表明終止契約，僅係抱怨工程而已，而告訴人亦
      不否認尚有部分報酬未給付（偵卷第十三頁），足見被告甲○○於主觀上仍為
      本件承攬人，則被告甲○○所辯係因接獲告訴人之抱怨電話，前往該址將不符
      告訴人要求之裝潢拆卸或進行修繕，即不無可能，則被告二人進入該住宅，主
      觀上係基於修繕、承攬，尚非無故，是被告二人所為與刑法第三百零六條第一
      項之不法侵入住宅罪之構成要件不符。
五、綜上所述，可知被告二人與告訴人二人間之糾葛純屬因民事承攬關係而起，尚難
    僅因被告二人進入無人居住之建築物將屬承攬人甲○○之材料搬走即指稱渠等所
    為構成毀損罪及侵入住宅罪，此外亦無任何積極證據足認被告二人有公訴人所指
    之犯行，自不得以該等罪相繩。原審未詳加審究，認被告甲○○、丙○○所為成
    立上開二罪，從一重之以毀損器物罪科刑，尚有違誤。被告二人上訴為有理由，
    自應由本院將原判決撤銷改判，諭知被告無罪之判決。
據上論結，應依刑事訴訟法第三百六十九條第一項前段、第三百六十四條、第三百零
一條第一項，判決如主文。
本案經檢察官吳慎志到庭執行職務。
中      華      民      國    九十二    年      七      月     三十     日
                              臺灣高等法院刑事第十九庭
                                  審判長法  官  許  國  宏
                                        法  官  林  勤  純
                                        法  官  洪  光  燦
右正本證明與原本無異。
不得上訴。
                                        書記官  陳  玉  嬋
中      華      民      國    九十二    年      七      月    三十一    日


司法院資訊處製作；財團法人民間司法改革基金會備份。
